臺灣高等法院刑事判決　　　　　　　　100 年度軍上字第17號
上　訴　人
即　被　告　洪傑
上列上訴人因違反職役職責案件，不服國防部高等軍事法院中華
民國100 年5 月24日，100 年上訴字第17號第二審判決（起訴案
號：國防部北部地方軍事法院檢察署99年偵字第256 號），提起
上訴，本院判決如下：
    主  文
上訴駁回。
    理  由
一、按當事人不服高等軍事法院宣告有期徒刑之上訴判決者，得
    以判決違背法令為理由，向高等法院提起上訴；上訴高等法
    院之案件，準用刑事訴訟法關於上訴第三審之規定，軍事審
    判法第181條第5項、第206條第1項但書分別定有明文。次按
    上訴於第三審法院，非以判決違背法令為理由，不得為之，
    刑事訴訟法第377 條亦有明文。是提起第三審上訴，應以原
    判決違背法令為理由，係屬法定要件。若上訴理由狀並未依
    據卷內訴訟資料，具體指摘原判決不適用何種法則或如何適
    用不當，或所指摘原判決違法情事，顯與法律規定得為第三
    審上訴理由之違法情形不相適合者，均應認其上訴為違背法
    律上之程式，予以駁回（最高法院76年度台上字第5771號判
    例意旨參照）。
二、本件國防部高等軍事法院判決認定上訴人即被告洪傑原係國
    防管理學院上尉研究生，於民國96年間任職國防部參謀本部
    飛彈指揮部主計科中尉統計官期間，經該部排定於96年9 月
    15日8 時至翌（16）日8 時止，擔任單位新泰營區「助理值
    星官」職務，為衛兵、哨兵以外其他擔任警戒勤務之人，依
    該部「助理值星官」值勤之規定，輪值助理值星官不可擅自
    離開崗位，如因任務需要離開應找代理人，並填寫更換單，
    經高勤官核可後，始得離開。詎其明知執行助理值星官勤務
    ，本應於該營區大門會客室值勤處所值勤，不得擅離勤務所
    在地，竟因處理家中私務，於96年9 月15 日21 時許，未依
    規定覓妥代理人及填寫更換單簽奉當日高勤官核可，即擅自
    離開警戒勤務所在地，迄翌（16）日上午7 時14分許返營，
    適為當日高勤官巡視營區時察覺等情，業經上訴人坦承不諱
    （見高等軍事法院卷第44頁），核與證人即該管當日高勤官
    曾裕隆上校於調查及偵查中證述情節相符（見板橋憲兵隊偵
    查卷第13至15頁、地方軍事法院檢察署偵查卷第30至32頁）
    ，並有國防部參謀本部飛彈指揮部99年12月22日國飛人事字
    第0990002995號函所附該部96年9 月份助理值星官輪值表、
    門禁管制進出資料查詢表及96年9 月19日詳仁字第09600025
    06號令所附上訴人本次擅離勤務所在地之懲罰人令等資料附
    卷可稽（見板橋憲兵隊偵查卷第9 、10頁、地方軍事法院檢
    察署偵查卷第16至19頁），核與上訴人前述任意性自白相符
    ，認上訴人有國防部高等軍事法院判決事實欄所載犯行，而
    維持國防部北部地方軍事法院所論處罪刑（論以陸海空軍刑
    法第35條第 1項前段之其他擔任警戒職務之人，擅離勤務所
    在地罪，處有期徒刑 6月，如易科罰金，以新台幣1000元折
    算1日，緩刑2年），駁回上訴人在第二審之上訴，業於判決
    理由中詳敘其所憑之證據及認定之理由。
三、本件上訴意旨略以：上訴人為國防大學管理學院研究所一年
    級下學期全職軍費生，依該校學生研究生學則規定，學員在
    學期間，受有期徒刑以上刑之宣告者，應開除學籍，是原審
    雖諭知緩刑，上訴人仍有遭開除學籍之虞；且上訴人案發時
    ，係因接獲母親緊急電話，認母親有交代後事自殺之虞，乃
    迅返家，並於次日上午返營，有緊急避難之阻卻違法事由，
    原審未依法審酌，有判決違背法令事由，爰提起上訴，求予
    撤銷原判決並改判不罰，俾上訴人得完成學業云云。
四、按第三審為法律審，應以第二審判決所確認之事實為判決基
    礎，故於第二審判決後不得主張新事實或提出新證據而資為
    第三審上訴之理由。查上訴人於事實審坦承犯行不諱（見國
    防部北部地方軍事法院卷第19頁、國防部高等軍事法院卷第
    43至46頁），且未主張因母親自殘而緊急避難之阻卻違法事
    由，是原判決依憑上開證據，據以對上訴人論罪科刑，並詳
    述所憑證據與認定之理由，並無違背法令之情形。上訴人迄
    提起第三審（法律審）上訴，始以其母有自殺之虞，有緊急
    避難情事，應改判不罰云云，經核並未依據卷內訴訟資料，
    具體指摘原判決駁回其第二審上訴，所為論斷及據此適用之
    法律，究竟如何違背法令，僅專憑己意，就於原審所未主張
    及請求調查之事項，任意就事實為爭執，難認已符合首揭法
    定之第三審上訴要件。
五、綜上所述，本件上訴意旨與法定第三審上訴之要件不符，其
    上訴違背法律上之程式，應予駁回。
據上論斷，應依軍事審判法第 206 條第1項但書，刑事訴訟法第
395條前段，判決如主文。
中    華    民    國   100    年    8     月    16    日
              刑事第二十四庭審判長法  官  李錦樑
                                  法  官  張惠立
                                  法  官  朱瑞娟
以上正本證明與原本無異。
不得上訴。
                                  書記官  郭家慧
中    華    民    國   100    年    8     月    16    日